【裁判字號】    97,婚,110
【裁判日期】    970808
【裁判案由】    確認婚姻無效
【裁判全文】
臺灣苗栗地方法院民事判決               97年度婚字第110號
原      告  乙○○
                      巷32號.
訴訟代理人  陳景新律師
被      告  丁○○
                      巷32號.
上列當事人間確認婚姻無效事件，本院於民國97年8 月4 日言詞
辯論終結，判決如下：
    主  文
確認兩造間之婚姻無效。
訴訟費用由被告負擔。
    事實及理由
一、原告起訴主張：兩造於民國76年11月23日未婚生有1 子鄧仁
    益，但因個性不合遲遲未結婚，直至82年迫於鄧仁益已屆入
    學年齡，兩造並未舉行公開儀式而由原告以證人甲○○○（
    原告之姊）、證人丙○○（鄰居）之名義，在結婚證書證人
    欄簽章，兩造並持以辦理結婚登記，因兩造並未舉行結婚之
    公開儀式，且在結婚證書上具名之人並未在場親見結婚公開
    儀式，依修正前民法第982 條第1 項、第985 條第1 款規定
    兩造間之婚姻應為無效，為此提起本訴。並聲明：如主文第
    1 項所示。
二、被告之陳述：當初兩造結婚時確實沒有經過公開之儀式，只
    是大家把結婚證書寫一寫，就去辦結婚登記。被告不知道這
    樣的結婚是無效的，直到收到起訴狀去請教別人，才知道這
    樣的婚姻為無效。
三、經查：兩造於76年11月23日未婚生有1 子鄧仁益，而於82年
    5 月19日，兩造持結婚證書（其上記載舉行結婚典禮之日期
    為82年3 月11日，證人甲○○○為證婚人，證人丙○○為介
    紹人）至苗栗縣頭份鎮戶政事務所辦理結婚登記等情，有原
    告提出之戶籍謄本、本院向苗栗縣頭份鎮戶政事務所函調之
    結婚登記申請書、結婚證書等件可證（見卷第11、12、58、
    59頁）。又原告主張：兩造當時並未舉行結婚之公開儀式乙
    節，為被告所不爭執（見卷第83頁），且證人甲○○○到庭
    證稱：「（結婚證書上有寫說兩造在82年3 月11日上午11時
    整在自宅舉行婚禮，你有參加這個婚禮？）沒有」、「（就
    你所知兩造有無舉辦過婚禮的儀式？）沒有，假如有辦喜事
    的話，家裡會知道」等語（見卷第79頁），證人丙○○到庭
    證稱：「（結婚證書上有寫說兩造在82年3 月11日上午11時
    整在自宅舉行婚禮，你有參加這個婚禮？）沒有」、「（就
    你所知兩造有舉辦過婚禮？）沒有」等語（見卷第81頁），
    故堪信為真實。
四、按結婚，應有公開儀式及2 人以上之證人；結婚不具備民法
    第982 條第1 項之方式者，無效，修正前民法第982 條第1
    項、第988 條第1 款分別定有明文。又民法第982 條所謂結
    婚應有公開之儀式，指結婚之當事人應行定式之禮儀，使不
    特定人得以共聞共見認識其為結婚者而言（最高法院51年台
    上字第551 號判例參照）。本件兩造並未舉行結婚之公開儀
    式，業如前述，從而，原告依前揭法條規定訴請確認兩造間
    之婚姻無效，洵屬有據，應予准許。
五、據上論結，本件原告之訴為有理由，依民事訴訟法第78條，
    判決如主文。
中    華    民    國    97    年    8     月    8     日
                  家事庭法  官  張 文 毓
以上正本係照原本作成。
如不服本判決，應於送達後20日內向本院提出上訴狀（須附繕本
）。
                        書記官  黃 秀 娟
中    華    民    國    97    年    8     月    8     日


司法院資訊處製作；財團法人民間司法改革基金會備份。
